【裁判字號】    94,訴,256
【裁判日期】    950615
【裁判案由】    損害賠償
【裁判全文】
臺灣基隆地方法院民事判決               94年度訴字第256號
原      告  勵發交通事業有限公司
                        之2
法定代理人  丙○○
原      告  甲○○
共      同  乙○○
訴訟代理人
被      告  丁○○即峰田起重工程行
訴訟代理人  賴郁蓁
            劉俊廷
被      告  戊○○
訴訟代理人  丁○○
上列當事人間請求損害賠償事件，本院於民國95年6月1日言詞辯
論終結，判決如下：
    主  文
被告應連帶給付原告勵發交通事業有限公司新臺幣捌萬貳仟捌佰
肆拾參元、原告甲○○新臺幣參萬貳仟陸佰參拾貳元，及被告丁○○即峰田起重工程行自民國九十四年七月二十三日起，被告戊○○自民國九十四年七月二十八日起，均至清償日止，按週年百
分之五計算之利息。
原告其餘之訴駁回。
訴訟費用由被告負擔二十五分之四，餘由原告勵發交通事業有限
公司負擔。
本判決原告勝訴部分得假執行；但被告如各以新臺幣捌萬貳仟捌
肆拾參元、新臺幣參萬貳仟陸佰參拾貳元為原告勵發交通事業有
限公司、甲○○預供擔保，免為假執行。
    事實及理由
一、被告戊○○經合法通知，未於最後言詞辯論期日到場，核無
    民事訴訟法第386條各款所列情形，爰依民事訴訟法第385條
    第1 項前段之規定，准原告之聲請，由其一造辯論而為判決
    。
二、原告起訴主張：被告戊○○係被告峰田起重工程行所僱用之
    司機，於民國93年11月19日晚間駕駛車號6H-375號自用大貨
    車，臨時停靠在臺北縣瑞芳鎮縣11.3公里處之瑞龍
    橋上，形成路障，致原告甲○○駕駛原告勵發交通事業有限
    公司（以下簡稱勵發公司）所有車號471─MQ 號營業小客車
    由後撞及大貨車左車尾，原告甲○○因而受傷，並車輛受損
    ，為此依侵權行為之法律關係，請求被告應連帶給付原告勵
    發公司修復費用新臺幣（下同）272,600元、營業損失122,5
    50元、交易價值損失100,000元，合計495,150元，及應連帶
    給付原告甲○○醫療費用2,632元、非財產上損害賠償30,00
    0 元，共計32,632元，暨均自93年11月19日起至清償日止，
    按週年百分之5計算之利息。
三、被告則以：被告峰田起重工程行所有之6H-375號自用大貨車
    因本件車禍受損，所支出之修理費及營業損失合計 103,300
    元與原告之請求主張抵銷，且原告甲○○對本件車禍發生應
    負大部分之過失責任，原告請求金額過高等語抗辯。
四、按因故意或過失，不法侵害他人之權利者，負損害賠償責任
    ；不法侵害他人之身體、健康者，被害人雖非財產上之損害
    ，亦得請求賠償相當之金額；不法毀損他人之物者，被害人
    得請求賠償其物因毀損所減少之價額；民法第184條第1項、
    第195條第1 項、第196條分別定有明文。又受僱人因執行職
    務，不法侵害他人之權利者，由僱用人與行為人連帶負損害
    賠償責任，民法188條第1項亦定有明文。
五、本件經爭點整理後，兩造不爭執之事實如下：(一)本件車禍肇
    事原因依臺灣省車輛行車事故覆議鑑定委員會覆議意見為依
    據，其覆議意見認為原告甲○○於夜晚駕駛營業小客車，未
    注意車前狀況由後撞及前方停車為肇事原因，被告戊○○於
    夜晚駕駛自用大貨車，於橋樑上臨時停車形成路障為肇事次
    因；(二)被告戊○○肇事時為被告峰田起重工程行所僱用之司
    機。本件被告戊○○因過失不法侵害原告甲○○之身體、健
    康及毀損原告勵發公司所有車號471─MQ 號營業小客車，被
    告峰田起重工程行為其僱用人，自應就原告甲○○所支出之
    醫療費用、非財產上之損害，及原告勵發公司所支出之修復
    費用、營業損失、交易價值損失等損害，與被告戊○○連帶
    負損害賠償責任，足堪認定。本件兩造所爭執者，僅在於被
    告應連帶賠償原告之損害，其數額多少為適當。
六、茲就原告請求被告賠償各項損害及金額審酌如下：
  (一)原告勵發公司部分：原告勵發公司所有車號471─MQ 號營業
    小客車因本件車禍受損，其修理復原之必要費用含零件費、
    工資費及折舊費用以160,000元 為合理；修理所需時日為12
    工作天；其發生事故修復後市場行情為140,000元，於93年1
    1 月19日未肇事時之市場行情約210,000元至220,000元，有
    臺北市汽車保養商業同業公會94年12月19日北市（94）北市
    汽保公會總字第103號、95年5月18日北市（95）北市汽保公
    會仁字第34號函在卷可憑，則原告勵發公司所得請求之修復
    費用為160,000 元；營業損失依原告提出之台北市計程車客
    運商業同業公會85年11月13日（85）北市計客字第524 號函
    示計程小客車每日平均營業收入為1,634元計算，12天應為1
    9,608元；交易價值損失為80,000元（220,000元-140,000元
    =80,000元）；以上3項金額合計259,608元。
  (二)原告甲○○部分：原告甲○○因本件車禍頭部外傷合併頭皮
    擦傷、胸部挫傷、右膝挫傷合併擦傷，支出醫療費用 2,632
    元之事實，有原告所提診斷證明書及醫療費用證明、醫療費
    用收據足憑，自得向被告請求賠償；又原告甲○○現年67歲
    ，所受傷勢如前所述，本院依兩造之身分、地位、經濟狀況
    、本件侵權行為之情節及原告所受精神上痛苦等一切情狀，
    認原告甲○○請求30,000元之精神慰撫金尚屬相當；以上 2
    項合計32,632元。
七、另按損害之發生或擴大，被害人與有過失者，法院得減輕賠
    償金額，或免除之，民法第217條第1項定有明文。查本件車
    禍之發生，原告甲○○於夜晚駕駛營業小客車，未注意車前
    狀況由後撞及前方停車為肇事原因，有上開覆議意見書附卷
    可稽，原告對損害之發生或擴大自與有過失，被告辯稱本件
    應予過失相抵，自屬有據。本院斟酌原告甲○○與被告戊○○之肇事情節，認被告應負10分之4 之責任，原告應負10分
    之6 之責任，經過失相抵後，被告賠償原告勵發公司之金額
    減為103,843元（259,608元x0.4=103,843元，元以下四捨五
    入，以下同），原告甲○○之金額則減為13,053元（32,632
    元x0.4=13,053元）。
八、末按民法第334條第1項規定：二人互負債務，而其給付種類
    相同，並均屆清償期者，各得以其債務，與他方之債務，互
    為抵銷。被告丁○○即峰田起重工程行抗辯被告甲○○未注
    意車前狀況由後撞及其所有之車牌號碼6H-375號自用大貨車
    ，致受有損害，修復費用為73,300元，營業損失為30,000元
    ，合計103,300 元，以之主張抵銷等語，並提出估價單、照
    片及行車執照影本等件為證。然被告丁○○即峰田起重工程
    行所有上開自用大貨車應修復之必要修理費用，經臺北市汽
    車保養商業同業公會鑑定結果，含工資、扣除折舊後以35,0
    00元為合理，有該公會94年6 月14日北市（95）北市汽保公
    會仁字第023號函可憑，而本件事故被告應負之過失比例為4
    成，依此扣減其損害賠償金額應為21,000元（35,000元X0.6
    =21,000元 ），被告主張其上揭損害賠償債權得與原告請求
    之損害金額抵銷，於法有據，互相抵銷後，原告勵發公司得
    請求之金額為82,843元。但被告抗辯營業損失30,000元部分
    ，為原告所否認，被告丁○○即峰田起重工程行亦未舉證證
    明，自非可採。至於法定遲延利息，依民法第229條第2項規
    定，給付無確定期限者，債務人於債權人得請求給付時，經
    其催告而未為給付，自受催告時起，始負遲延責任。原告並
    未證明其於起訴前曾為催告給付行為，自應以起訴狀繕本送
    達被告為其催告時。而以日定期間者，始日不算入，民法第
    120條第2項亦有明文，故遲延息之起算日應自催告日之翌日
    起算，則原告僅得請求自訴狀繕本送達翌日起之法定遲延利
    息，原告請求自車禍發生日即93年11月19日計算法定遲延利
    息，尚有未洽。
九、綜上所述，原告依侵權行為之法律關係，請求被告分別連帶
    給付原告勵發公司82,843元、給付原告甲○○32,632元，及
    被告丁○○即峰田起重工程行自94年7 月23日起、被告戊○○自94年7月28日起，均至清償日止，按週年百分之5計算之
    遲延利息，為有理由，應予准許；原告逾上開範圍之請求，
    為無理由，應予駁回。
十、本件所命給付之金額未逾500,000元，應依職權宣告假執行
    ，並依同法第392條第2項規定，依職權宣告被告預供擔保，
    而免為假執行。
十一、結論：本件原告之訴為一部有理由、一部無理由，依民事
      訴訟法第385條第1項前段、第79條、第389條第1項第5 款
      、第392條第2項，判決如主文。
中    華    民    國    95    年    6     月    15    日
                  民事庭法  官  陳湘琳
以上正本係照原本作成。
對於本件判決如有不服，應於收受送達後二十日內向本院提出上
訴書狀，敘述上訴之理由，上訴於臺灣高等法院，並按他造當事
人之人數附具繕本。
中    華    民    國    95    年    6     月    15    日
                        書記官  王佩珠


司法院資訊處製作；財團法人民間司法改革基金會備份。
